臺灣臺北地方法院刑事判決
110年度審訴字第1997號
公  訴  人  臺灣臺北地方檢察署檢察官
被      告  劉侑安


上列被告因違反毒品危害防制條例案件，經檢察官提起公訴（11
0年度毒偵字第3314號、偵字第31613號），被告於本院準備程序
中就被訴事實均為有罪之陳述，經告知簡式審判程序之旨，並聽
取公訴人、被告之意見後，本院合議庭裁定由受命法官獨任進行
簡式審判程序，並判決如下：
    主  文
劉侑安持有第二級毒品純質淨重二十公克以上，累犯，處有期徒
刑柒月；又施用第一級毒品，累犯，處有期徒刑柒月；又施用第
二級毒品，累犯，處有期徒刑參月，如易科罰金，以新臺幣壹仟
元折算壹日。不得易科罰金部份，應執行有期徒刑拾月。
扣案如附表一編號1、附表二編號1至4所示之物均沒收銷燬之；
如附表一編號2所示之物沒收。
    事  實
一、劉侑安明知海洛因係毒品危害防制條例所列管之第一級毒品
    ，而大麻及甲基安非他命係該條例所列管之第二級毒品，非
    經許可，均不得持有、施用；亦知愷他命為該條例所列管之
    第三級毒品，非經許可，不得持有超過逾量，竟仍分別為下
    列犯行：
　㈠於民國110年4月19日凌晨某時，基於持有第二級毒品純質淨
    重逾20公克、第三級毒品純質淨重逾5公克之犯意，透過綽
    號「阿肥」之人，向真實姓名不詳之人，購買甲基安非他命
    1包（純質淨重31.6285公克）、愷他命1包（純質淨重14.32
    59公克後），置放在其使用車牌號碼000-0000號自用小客車
    內而持有之。
　㈡於110年9月7日晚間某時，基於施用第一級毒品及第二級毒品
    之犯意，在臺北市○○區○○街0段00號3樓C室，以摻有大麻成
    分之捲菸施用海洛因1次。
　㈢於110年9月8日22時許，基於施用第二級毒品之犯意，在上址
    ，以吸食器施用甲基安非他命1次。
二、嗣為警於110年4月20日2時25分，在臺北市○○區○○街00號前
    ，盤檢由不知情之蕭明慧駕駛前開自用小客車而查獲，並扣
    得如附表一所示之物，而查悉上開㈠事實；於110年9月9日11
    時許，在上址，持本院核發之搜索票執行搜索而查獲，並扣
    得如附表二所示之物，而查悉上開㈡、㈢事實。　
    理  由
一、上開事實，業據被告於本院訊問、準備程序及審理時均坦承
    不諱（見本院卷第166、182、189頁），核與證人蕭明慧於
    偵查中之證述內容（見110毒偵1943卷第213至219頁）相符
    ，復有臺北市政府警察局刑事警察大隊特勤中隊搜索、扣押
    筆錄、扣押物品目錄表、查獲案件蒐證照片、臺北市政府警
    察局偵辦毒品案件尿液檢體委驗單、台灣尖端先進生技醫藥
    股份有限公司濫用藥物檢驗報告、臺北市政府警察局刑警察
    大隊搜索、扣押筆錄、扣押物品目錄表、臺北市政府警察局
    刑警察大隊110年10月4日北市警刑大三字第1103012626號函
    附毒品鑑定書等件（見110毒偵1943卷第25至31、43至47、1
    13至115頁、110毒偵3314卷第23至27、77至80、83至87頁）
    在卷可稽，並有扣案如附表一、二所示之物可證，足認被告
    前揭任意性自白均與事實相符，堪以採信。本案事證明確，
    被告犯行均洵堪認定，均應依法論科。
二、按海洛因、大麻、甲基安非他命、愷他命分別為毒品危害防
    制條例第2條第2項第1款、第2款、第3款所規定之第一級、
    第二級、第三級毒品，是核被告就事實欄一㈠所為，係違反
    毒品危害防制條例第11條第4項及同條第5項而犯持有第二級
    毒品純質淨重二十公克以上罪，及持有第三級毒品純質淨重
    五公克以上罪；就事實欄一㈡所為，係違反毒品危害防制條
    例第10條第1項及同條第2項而犯施用第一級毒品罪，及施用
    第二級毒品罪；就事實欄一㈢所為，係違反毒品危害防制條
    例第10條第2項而犯施用第二級毒品罪。
三、被告各次施用前、後持有毒品之低度行為，均應為施用毒品
    之高度行為所吸收，均不另論罪。又被告係基於單一持有毒
    品之犯意，自其取得毒品時起至經警查獲時止，僅有一個持
    有行為，且罪名同一，應為繼續犯之單純一罪。
四、被告就事實欄一㈠所為、事實欄一㈡所為，均係以一行為同時
    觸犯前開2罪名，均為想像競合犯，應依刑法第55條前段規
    定，各從一重論以持有第二級毒品純質淨重二十公克以上罪
    、施用第一級毒品罪。
五、被告就事實欄一㈠、㈡、㈢所為，均係犯意各別，行為有異，
    應予分論併罰。　　
六、被告前因㈠施用毒品案件，經臺灣新北地方法院以106年度簡
    字第5473號判決判處有期徒刑6月確定；㈡施用毒品案件，經
    臺灣士林地方法院以106年度審易字第3034號判決判處有期
    徒刑7月確定。嗣上開㈠、㈡所示案件，經臺灣士林地方法院
    以107年度聲字第731號裁定定應執行有期徒刑1年確定，於1
    08年12月11日縮短刑期假釋出監，假釋期間付保護管束，於
    109年2月29日縮刑期滿期滿，假釋未經撤銷，視為執行完畢
    等情，有臺灣高等法院被告前案紀錄表1份（見本院卷第27
    至30、33頁）在卷可憑，其受有期徒刑執行完畢，5年內故
    意再犯本件有期徒刑以上之3罪，均為累犯。依司法院大法
    官釋字第775號解釋意旨，審酌被告前既已因施用毒品案件
    ，經法院判處罪刑並執行完畢，竟仍再犯本案持有、施用毒
    品罪，顯見前開刑之執行並未令其產生警惕作用，故被告於
    本案所犯應係具有特別惡性及對刑罰反應力薄弱之情事，且
    觀諸本案情節又無罪刑不相當或有違反比例原則之情形，是
    就被告於本案所為之犯行，均依刑法第47條第1項規定，加
    重其刑。
七、爰審酌被告前因毒品案件，經法院判處罪刑並執行後，仍未
    能完全戒絕毒癮再犯本案持有、施用毒品犯行，顯見並未立
    定遠離毒害之決心，且未體悟施用毒品對自身造成之傷害及
    對社會之負擔，又其所持有之量尚非輕微，甚易助長毒品氾
    濫之風，所為均非是；惟姑念其施用毒品乃自戕一己之身體
    健康，且具有病患性人格之特質，反社會性之程度應屬較低
    ，且其持有毒品之目的僅係供己施用，尚未流入社會，亦未
    查獲其持以更犯他罪，所生危害尚在可控制範圍內，兼衡其
    坦承犯行之犯後態度、自陳之教育程度及家庭經濟狀況（見
    本院卷第190頁）等一切情狀，分別量處如主文所示之刑，
    並就不得易科罰金部分所處之刑，定其應執行之刑，以示警
    懲。
八、沒收：
　㈠扣案如附表一編號1、附表二編號1至3所示之物，經送請交通
    部民用航空局航空醫務中心鑑定結果，分別檢出含有海洛因
    、甲基安非他命、大麻成分等情，有該中心110年6月21日航
    藥鑑字第0000000Q號毒品鑑定書、110年9月17日航藥鑑字第
    0000000號毒品鑑定書各1份（見110毒偵1943卷第115頁、11
    0毒偵3314卷第79頁）在卷可佐，是前開物品，不問屬於犯
    罪行為人與否，均應依毒品危害防制條例第18條第1項前段
    規定宣告沒收銷燬之。已鑑驗耗損之毒品，既已因鑑驗用罄
    而滅失，自無庸再予宣告沒收銷燬之。又盛裝上開毒品之包
    裝袋及附表二編號4所示之吸食器，以現今所採行之鑑驗方
    式，仍會殘留微量毒品，而無法將之完全析離，均應整體視
    為毒品之一部，依前開規定宣告沒收銷燬之。
　㈡扣案如附表一編號2所示之物，檢出第三級毒品愷他命成分，
    亦有前開毒品鑑定書在卷可查，核屬違禁物，不問屬於被告
    與否，應依刑法第38條第1項之規定宣告沒收。另包裝上開
    毒品之外包裝袋，因與其內毒品附合而難予析離，且如強予
    析離亦顯無實益，依社會一般通念，堪認該包裝袋已與查獲
    之毒品結合成為一體而無從強加析離，是上開毒品既屬刑法
    第38條第1項所規定之違禁物，其外包裝袋亦應併予沒收。
    至因鑑驗用罄之毒品，因業已滅失，爰不諭知沒收。
　㈢扣案如附表一編號3至6、附表二編號5所示之物，並無證據證
    明與被告所為之本案犯行有關，爰均不予宣告沒收。　
據上論斷，應依刑事訴訟法第273條之1第1項、第299條第1項前
段，毒品危害防制條例第10條第1項、第2項、第11條第4項、第5
項、第18條第1項前段，刑法第11條、第55條、第51條第5款、第
47條第1項、第38條第1項，判決如主文。
本案經檢察官鄧定強提起公訴，檢察官吳春麗到庭執行職務。
中　　華　　民　　國　　111 　年　　3　　月　 　29　　日
　　　　　　　　　刑事第二十一庭  法　官　倪霈棻
上正本證明與原本無異。
如不服本判決應於收受送達後20日內向本院提出上訴書狀，並應
敘述具體理由；其未敘述上訴理由者，應於上訴期間屆滿後20日
內向本院補提理由書（均須按他造當事人之人數附繕本）「切勿
逕送上級法院」。
                                  書記官  陳怡君
中　　華　　民　　國　　111 　年　　3 　　月　　31　　日
附錄本案論罪科刑法條：
毒品危害防制條例第10條
施用第一級毒品者，處6月以上5年以下有期徒刑。
施用第二級毒品者，處3年以下有期徒刑。
毒品危害防制條例第11條
持有第一級毒品者，處3年以下有期徒刑、拘役或新臺幣30萬元
以下罰金。
持有第二級毒品者，處2年以下有期徒刑、拘役或新臺幣20萬元
以下罰金。
持有第一級毒品純質淨重十公克以上者，處1年以上7年以下有期
徒刑，得併科新臺幣1百萬元以下罰金。
持有第二級毒品純質淨重二十公克以上者，處6月以上5年以下有
期徒刑，得併科新臺幣70萬元以下罰金。
持有第三級毒品純質淨重五公克以上者，處2年以下有期徒刑，
得併科新臺幣20萬元以下罰金。
持有第四級毒品純質淨重五公克以上者，處1年以下有期徒刑，
得併科新臺幣10萬元以下罰金。
持有專供製造或施用第一級、第二級毒品之器具者，處1年以下
有期徒刑、拘役或新臺幣10萬元以下罰金。
附表一：
編號 物品名稱 1 含甲基安非他命成分之白色結晶塊1袋（純質淨重31.6285公克） 2 含愷他命成分之白色結晶1袋（純質淨重14.3259公克） 3 玻璃吸管1支 4 電子磅秤1部 5 夾連袋3個 6 行動電話4支 
　　
附表二：　　
編號 物品名稱 1 含海洛因成分之白色粉末1袋（驗餘淨重0.3121公克）及含海洛因成分之米白色粉末2袋（驗餘淨重0.5251公克） 2 含甲基安非他命成分之白色透明結晶3袋（驗餘淨重0.1278公克） 3 含大麻成分之白色香菸1支 4 含有第二級毒品甲基安非他命成分而無法析離之吸食器1組 5 行動電話1支